---
title: "Geo estadística univariada - GeoR"
output:
  github_document:
    pandoc_args: --webtex

---
# Parte descriptiva

## Cargar librerias

Lista de librerías con link a la documentación.

```{r include = FALSE}
library(geoR)
library(akima)
library(fields)
require(graphics)
# rmarkdown::render("Ejemplo_aquifer_geoR.Rmd")
```
- [fields](https://cran.r-project.org/web/packages/fields/fields.pdf)
- [geoR](https://cran.r-project.org/web/packages/geoR/geoR.pdf)
- [akima](https://cran.r-project.org/web/packages/akima/akima.pdf)
  Usado para gráficos descriptivos


## Lectura de datos 

```{r echo = T, results = "hide"}
aquifer <- read.table("aquifer.txt", head = TRUE, dec = ",")
head(aquifer)
summary(aquifer)
```

Encabezado datos aquifer
```{r echo = FALSE}
knitr::kable(head(aquifer), label = "Encabezado aquifer")
```

Summary datos aquifer
```{r echo = FALSE}
knitr::kable(summary(aquifer), label = "Summary")
```
## GEO_Data
### Convertir aquifer a un objeto geodata (geoR obj)

- Documentacion [as.geodata](https://cran.r-project.org/web/packages/geoR/geoR.pdf#page=5)

```{r warning = FALSE}
aquiferg <- as.geodata(aquifer)
summary(aquiferg)
```
### Gráfico de objeto geodata
- Documentación [plotgeodata](https://cran.r-project.org/web/packages/geoR/geoR.pdf#page=85)

Gráfico del objeto geodata
```{r warning = FALSE}
plot(aquiferg, qt.col = c("purple",
                         "pink",
                         "green",
                         "yellow"))
``` 

Gráfico con el parametro 3d
```{r warning = FALSE}
plot(aquiferg, scatter3d = T)
``` 


Gráfico removiendo la tendencia (trend )
```{r warning = FALSE}
plot(aquiferg, trend = "1st")
# plot(aquiferg, trend = ~ aquiferg$coords)
#plot(aquiferg, trend = "2nd")

``` 
### Gráficos descriptivos interpolación

- Documentacion Interpolación 
[inderp](https://cran.r-project.org/web/packages/akima/akima.pdf#page=14)
- Documentacion [persp](https://www.rdocumentation.org/packages/graphics/versions/3.6.2/topics/persp)
- Documentacion [drape.plot](https://cran.r-project.org/web/packages/fields/fields.pdf#page=36)

```{r warning = FALSE}

par(mfrow = c(2, 2),
    mar = c(3, 3, 1, 1),
    mgp = c(2, 1, 0))
# Esta función agrupa los siguientes gráficos en
# una matrix 2x2

grillas <- interp(aquifer$Este,
                  aquifer$Norte,
                  aquifer$Profundidad)

persp(grillas$x,
      grillas$y,
      grillas$z,
      xlab = "Este",
      ylab = "Norte",
      zlab = "Nivel freatico",
      phi = 30,
      theta = 20,
      col = "lightblue",
      expand = .5,
      ticktype = "detailed")

drape.plot(grillas$x,
           grillas$y,
           grillas$z,
           xlab = "Este",
           ylab = "Norte",
           zlab = "z",
           theta = 45,
           col = topo.colors(64),
           expand = .5,
           ticktype = "detailed")


drape.plot(grillas$x,
           grillas$y,
           grillas$z,
           xlab = "Este",
           ylab = "Norte",
           zlab = "z",
           theta = -10,
           col = topo.colors(64),
           expand = .5,
           ticktype = "detailed")


drape.plot(grillas$x,
           grillas$y,
           grillas$z,
           xlab = "Este",
           ylab = "Norte",
           zlab = "z",
           theta = 60,
           col = topo.colors(64),
           expand = .5,
           ticktype = "detailed")
```

### Gráficos de contorno

- Documentacion [contour](https://www.rdocumentation.org/packages/graphics/versions/3.6.2/topics/contour)
- Documentacion [filled.contour](https://www.rdocumentation.org/packages/graphics/versions/3.6.2/topics/filled.contour)


```{r warning = FALSE}

# contour(grillas, nlevels = 10)
# image(grillas$z)
filled.contour(grillas, levels = seq(1000,
                                     5000,
                                     len=10),
               col = heat.colors(10))

```

### Funciones y gráficas a partir de la ufnción outer 
```{r warning =  FALSE}
h <- seq(0, 1, len = 50)
u <- seq(0, 1, len = 50)

ejemplo1CH  <- function(h, u, sigma, a, b, c, d, delta) {
    (sigma^2/((a^2*u^2+c)^(d/2)))*exp(-(b^2*h^2)/(a^2*u^2+c))*exp(-delta*u^2)
    }
h <- seq(0, 1, len = 20)
u <- seq(1, 10, len = 20)
f <- outer(h, u, ejemplo1CH, sigma=3, a=1, b=3, c=1, d=2, delta=0)

par(mfrow = c(2, 2),
    mar = c(3, 3, 1, 1),
    mgp = c(2, 1, 0))

drape.plot(h,
           u,
           f,
           main = "Cressie-Huang; 1 (25,1,0.6)",
           xlab = "h",
           ylab = "u",
           zlab = "Covarianza",
           ltheta = 75,
           col = terrain.colors(64))

drape.plot(h,
           u,
           f,
           main = "Cressie-Huang; 1 (25,1,0.6)",
           xlab = "h",
           ylab = "u",
           zlab = "Covarianza",
           theta = -150,
           col = terrain.colors(64))
persp(h,
      u,
      f,
      main = "Cressie-Huang; 1 (25,1,0.6)",
      xlab = "h",
      ylab = "u",
      zlab = "Covarianza",
      ltheta = 75)

contour(h,
        u,
        f,
        col = topo.colors(10),
        xlim = c(0,0.6))
```

# Estimar diferentes tipos de regresión

## Primer modelo
```{r echo = T }

reg1 <- lm(Profundidad ~ Este + Norte, data = aquifer)
residuales1  <-  residuals(reg1)
summary(reg1)
anova(reg1)

```
## Segundo modelo
```{r echo = T }

reg2 <- lm(Profundidad ~ Este + Norte +
           I(Este^2) + I(Norte^2) +
           I(Este * Norte),
           data = aquifer)
residuales2  <-  residuals(reg2)
summary(reg2)
anova(reg2)

```
## Tercer modelo
```{r echo = T }

reg3 <- lm(Profundidad ~ Este * Norte,
           data = aquifer)
residuales3  <-  residuals(reg3)
summary(reg3)
anova(reg3)

```
# Estimación del semivariográma empirico

- Documentacion [variog](https://cran.r-project.org/web/packages/geoR/geoR.pdf#page=133)


```{r echo = T }

vari2 <- variog(aquiferg, trend = "1st")
vari2Cloud <- variog(aquiferg, op = "cloud", trend = "1st")
vari2BinCloud <- variog(aquiferg,
                       max.dist = 200,
                       op = "cloud",
                       bin.cloud = TRUE)
vari2Sm <- variog(aquiferg,
                  trend = "1st",
                  op = "sm",
                  band=11)

par(mfrow = c(2, 2), mar = c(3, 3, 1, 1), mgp = c(2, 1, 0))
     plot(vari2, main = "binned variogram")
     plot(vari2Cloud, main = "variogram cloud")
     plot(vari2BinCloud,main = "clouds for binned variogram")
     plot(vari2Sm, main = "smoothed variogram")

```
### Explorando estimación clásica, removiendo tendencia

```{r echo = T }

vari1 <- variog(aquiferg)
plot(vari1)
vari2 <- variog(aquiferg, trend = "1st")
plot(vari2)
vari3 <- variog(aquiferg, trend = "2nd")
plot(vari3)

```

### Explorando estimación "Modulus", removiendo tendencia

```{r echo = T }

vari1 <- variog(aquiferg, estimator.type = "modulus")
plot(vari1)
vari2 <- variog(aquiferg, trend = "1st", estimator.type = "modulus")
plot(vari2)
vari3 <- variog(aquiferg, trend = "2nd", estimator.type = "modulus")
plot(vari3)

```


### Explorando posible anisotropia

```{r echo = T}
vari_0 <- variog(aquiferg,
                 trend = "1st",
                 max.dist = 200,
                 dir = 0)

vari_45 <- variog(aquiferg,
                  trend = "1st",
                  max.dist = 200,
                  dir = pi / 4)
vari_90 <- variog(aquiferg,
                  trend = "1st",
                  max.dist = 200,
                  dir = pi / 2)
vari_135 <- variog(aquiferg,
                   trend = "1st",
                   max.dist = 200,
                   dir = 3 * pi / 4)
par(mfrow = c(2, 2),
    mar = c(3, 3, 1, 1),
    mgp = c(2, 1, 0))

plot(vari_0, main = "vari 0")
plot(vari_45, main = "vari 45")
plot(vari_90, main = "vari 90")
plot(vari_135, main = "vari 195")

```
