---
title: "Pulimiento de medianas"
output:
  github_document:
    pandoc_args: --webtex

---


# Simulación de un campo aleatorio. 

## Cargar librerias

Lista de librerías con link a la documentación.

```{r include = FALSE}
library(gstat)
library(sp)
library(mvtnorm)  # Simulación
# rmarkdown::render("Ejemplo_aquifer_geoR.Rmd")
```
- [gstat](https://cran.r-project.org/web/packages/gstat/gstat.pdf)
- [sp](https://cran.r-project.org/web/packages/sp/sp.pdf)

Lista de librerías con link a la documentación.

## Grilla de las ubicaciones espaciales.
```{r echo = T}
n_x <- 4
n_y <- 6
x <- seq(0, 1, len = n_x)
y <- seq(0, 1, len = n_y)
coordenadas <- as.data.frame(expand.grid(x, y))
names(coordenadas) <- c("X", "Y")

```

Encabezado coordenadas
```{r echo = F}
knitr::kable(head(coordenadas), label = "Encabezado coordenadas")
```
## Definición de objeto VGM

Esto define un objeto vgm que se usa a lo largo del paquete gstats, los modelos que se definen pueden ser más complejos y combinados. Explorar
la documentación.

- [vgm](https://cran.r-project.org/web/packages/gstat/gstat.pdf#page=73)

```{r echo = T}
vario <- vgm(10, # Punto de silla
             "Exp", # Modelo, ver documentación
             0.5)  # Rango
print(vario)
```

## Matriz de varianza dadas coordenadas.

- [vgmArea](https://cran.r-project.org/web/packages/gstat/gstat.pdf#page=78)
- [coordinates](https://cran.r-project.org/web/packages/sp/sp.pdf#page=16)

```{r echo = T}
coordinates(coordenadas) <- ~X + Y
class(coordenadas) # Cambio de objedto dataframe a sp

cov_mat <- vgmArea(coordenadas, # Matriz de ubiaciones SP
        vgm = vario) # VGM object

print(dim(cov_mat))
```

## Simulación.

Simulación dada la media y la matriz de varianza
```{r echo = T}
mu  <- rep(0, n_x * n_y) # Media del proceso
simu <- rmvnorm(1,
                mean = mu,
                sigma = cov_mat)
print(simu[1:5])
```

# Pulimiento de medianas
Unir las coordenadas con la columna de simulación

```{r echo = T, results = "hide"}
data <- as.data.frame(cbind(coordenadas@coords,
                            Simula = t(simu)))
names(data) <- c("X", "Y", "Var")
print(head(data))
```

```{r echo = F}
knitr::kable(head(data), label = "Encabezado coordenadas")
```

Reshape para matriz, esto transforma la tabla de datos en matriz
```{r echo = T, results = "hide"}
tabla <- reshape2::dcast(data,
                         X ~ Y,
                         value.var = "Var")
rownames(tabla) <- tabla[, 1]
tabla <- tabla[, c(-1)]
print(tabla)
```

```{r echo = F}
knitr::kable(head(tabla), label = "Encabezado coordenadas")
```

Pulimiento de mediandas de la tabla

```{r echo =  T}
med <- medpolish(tabla)
geo_data <- reshape2::melt(med$residuals)
print(med)

```
Reshape de los datos, con efecto de la fila y la columna

```{r echo =  T, results = "hide"}
tabla_residuales <- as.data.frame(med$residuals)
names(tabla_residuales) <- med$col
rownames(tabla_residuales) <- med$row
geo_data <- reshape2::melt(as.matrix(tabla_residuales))

geo_data <- cbind(data,
                  geo_data,
                  med$overall)
names(geo_data) <- c("X",
                     "Y",
                     "Var",
                     "Efecto fila",
                     "Efecto columa",
                     "Residual",
                     "Efecto Global")
print(geo_data)
```

```{r echo = F}
knitr::kable(geo_data, label = "Geo data")
```

Validación de la descomposición

```{r echo =  T, results = "hide"}
valida <- cbind(geo_data$Var,
                geo_data[["Efecto fila"]] +
                geo_data[["Efecto columa"]] +
                geo_data[["Residual"]] +
                geo_data[["Efecto Global"]])
valida <- as.data.frame(valida)
names(valida) <- c("datos", "suma")
print(valida)
```

```{r echo = F}
knitr::kable(valida, label = "Validación")
```
